##Bibliotecas
```{r}
library(tidyverse) # Inclui ggplot2, dplyr, readr, etc.
library(janitor)   # Ótimo para limpeza de nomes de colunas
```

##Importação de Dados e Visão Geral
```{r}
dados = read.csv("../data/matches_10min.csv", sep = ",", na.strings="", stringsAsFactors=FALSE)

head(dados)
summary(dados)
str(dados)

#Dimensão
dim(dados)

#Colunas
colnames(dados)

```

##Padronização de nomes
```{r}
dados <- clean_names(dados) %>%
  mutate(resultado = ifelse(blue_wins == 1, "Azul vence", "Vermelho "))
```

##Variavel Alvo
```{r}
#taxa de Viória média
mean(dados$blue_wins, na.rm=TRUE) #uma taxa de 46.5% de vitórias

#Afins de comparação
dados$red_wins <- 1- dados$blue_wins
mean(dados$red_wins) #uma taxa de 53.5% de vitórias
```
##Visualização Simples
```{r}
df_donut <- dados %>%
  count(resultado) %>%
  mutate(
    prop = n / sum(n),
    ymax = cumsum(prop),
    ymin = c(0, head(ymax, n=-1)),
    label = paste0(resultado, " (", n, " — ", round(prop * 100, 1), "%)")
  )

ggplot(df_donut, aes(ymax=ymax, ymin=ymin, xmax=4, xmin=3, fill=resultado)) +
  geom_rect(color = "white") + 
  coord_polar(theta="y")+
  xlim(c(2, 4))+
  theme_void()+ 
  
  scale_fill_manual(values = c("Azul vence" = "#2066a8", "Vermelho vence" = "#d46139")) +
  labs(title = "Distribuição do alvo (blue_wins)",
       fill = "Resultado") +
  theme(legend.position = "right")


# Visualização de como a vitória está distribuida. Onde podemos ter uma melhor visualização de como os times estão
# dispersos, com uma leve vantagem do time Vermelho
```


##Exploração de dados
```{r}
cor(dados$gold_diff, dados$blue_wins, use="complete.obs")
cor(dados$xp_diff, dados$blue_wins, use="complete.obs")
cor(dados$cs_diff, dados$blue_wins, use="complete.obs")
cor(dados$kills_diff, dados$blue_wins, use="complete.obs")
cor(dados$tower_diff, dados$blue_wins, use="complete.obs")

#Embora o Time Azul apresente vantagens em métricas individuais (Kills e CS), a taxa de vitória superior do Time Vermelho (53.5%) aliada à baixa correlação com a vantagem econômica aos 10 minutos ($r \approx -0.10$) revela um cenário de alta volatilidade.Este fenômeno sugere que abates isolados e farm superior não garantem dominância precoce. Pelo contrário, a vantagem do Time Vermelho, mesmo com menos abates, pode ser explicada pela coleta estratégica de Shut downs (recompensas acumuladas) e objetivos globais, que convertem o ímpeto do adversário em grandes saltos de ouro e experiência, punindo a agressividade ineficiente do Time Azul.
# A correlação de tower_diff (r = 0.031) é quase nula, o que indica que a vantagem em torres nos primeiros 10 minutos é um preditor irrelavante para o resultado final. Isso corrobora com a hipótese de que o nivel tencnico dos jogadores permite recuperações de mapa (macro play) eficientes, neutralizando vantagens estruturais precoces.
# Embora o jogo aponte que a destruição de torres expande o controle de mapa, a correlação quase nula (r = 0.031) indica que, isoladamente até os 10 minutos essa vantagem é insuficiente para definir um desfecho. Isso sugere que a 'vantagem ponderada' das torres só se manisfesta realmente em fases posteriores aos 15 minutos de jogo. 

cor(dados$duo_impact_diff, dados$blue_wins, use="complete.obs")
cor(dados$blue_duo_impact, dados$blue_wins, use="complete.obs")
cor(dados$synergy_diff, dados$blue_wins, use="complete.obs")

#A virada de chave desta análise reside nas variáveis de interação entre jogadores. Os indicadores economicos se mostram voláteis, a Diferença de impacto de Duplas (r = 0.73) e a Sinergia (r = 0.56) se revelam como os veradeiros pilares para a vitória.
# Isso indica que o League of Legends, no mais alto nivel, é um jogo de complementaridade: abates e farm (CS) isolados importam menos do que a capacidade de dois campeões atuarem em sincronia. A superioridade do time Vermelho pode não vir de 'farmar mais', mas de selecionar e executar composições onde os campeões potencializam uns aos outros, criando um valor que o ouro acumulado não consegue medir isoladamente. Para ilustrar o peso da sinergia ($r = 0.56$), podemos citar a combinação de Lucian e Nami na rota inferior. Esta dupla exemplifica como a complementaridade de habilidades cria uma amplificação de opressão que vai além dos números brutos; a sinergia permite converter pequenas janelas de oportunidade em abates e vantagens econômicas, sustentando um 'snowball' que muitas vezes é irreversível, independentemente de outras métricas isoladas.

```

##Feature Engineering
```{r}
dados <- dados %>%
  mutate(
    dragon_diff <- blue_dragons - red_dragons,
    
    voidgrubs_diff <- blue_voidgrubs - red_voidgrubs
  )
cor(dados$dragon_diff, dados$blue_wins, use="complete.obs")
cor(dados$voidgrubs_diff, dados$blue_wins, use="complete.obs")

#A análise de objetivos neutros revela a dinâmica de custo de oportunidade aos 5 minutos de jogo. O Dragão ($r = 0.17$) apresenta um peso superior às Vastilarvas ($r = 0.07$), indicando que, no meta de 2026 para o tier Challenger, o incremento de atributos de combate (status dos campeões) é um preditor de vitória mais consistente que o bônus de cerco.
# Este 'xadrez' tático força os times a decidirem entre a aceleração do mapa via destruição de torres ou o fortalecimento direto para lutas futuras. A baixa correlação das Vastilarvas sugere que o dano extra às torres (2% a 5%) é frequentemente mitigado pela capacidade de defesa do time adversário, enquanto os atributos do Dragão permanecem ativos em todos os confrontos, potencializando o impacto das duplas e a sinergia da composição.
```

##Visualização Simples das correlações e Medidas
```{r}
importancia <- data.frame(
  Objetivo = c("Duo Impact", "Sinergia", "Dragão", "Voidgrubs", "Ouro (10min)", "Torres (10min)"),
  Correlacao = c(0.73, 0.56, 0.17, 0.07, 0.10, 0.03)
)

# Visualização geral de hierarquia de impacto
ggplot(importancia, aes(x = reorder(Objetivo, Correlacao), y = Correlacao, fill = Correlacao)) +
  geom_col() +
  coord_flip() + # Deixa as barras horizontais para ler melhor os nomes
  scale_fill_gradient(low = "#d46139", high = "#2066a8") +
  theme_minimal() +
  labs(title = "Hierarquia de Impacto no Resultado Final",
       subtitle = "Tier Challenger - Season 2026",
       x = "", y = "Coeficiente de Correlação (r)")

#Transformando os dados para o formato longo (long format) para o ggplot
objetivos_plot <- dados %>%
  group_by(resultado = ifelse(blue_wins == 1, "Blue vence", "Red vence")) %>%
  summarise(
    blue_dragons = mean(blue_dragons, na.rm = TRUE),
    red_dragons = mean(red_dragons, na.rm = TRUE),
    blue_voidgrubs = mean(blue_voidgrubs, na.rm = TRUE),
    red_voidgrubs = mean(red_voidgrubs, na.rm = TRUE)
  ) %>%
  pivot_longer(cols = -resultado, names_to = "objetivo", values_to = "media")

#Visualização dos Objetivos
ggplot(objetivos_plot, aes(x = objetivo, y = media, fill = resultado)) +
  geom_bar(stat = "identity", position = "dodge") +
  scale_fill_manual(values = c("Blue vence" = "#2066a8", "Red vence" = "#d46139")) +
  labs(title = "Dragões e Voidgrubs — médias por resultado",
       x = "", y = "Média", fill = "") +
  theme_minimal() +
  theme(legend.position = "top")

#Criação das faixas de ouro
dados_gold_plot <- dados %>%
  mutate(
    resultado = ifelse(blue_wins == 1, "Blue vence", "Red vence"),
    gold_bin = cut(gold_diff, 
                   breaks = seq(-6000, 6000, by = 2000), 
                   labels = c("-6k", "-4k", "-2k", "0", "+2k", "+4k"))
  ) %>%
  filter(!is.na(gold_bin))

#Visualização da Diferença de Ouro
ggplot(dados_gold_plot, aes(x = gold_bin, fill = resultado)) +
  geom_bar(position = "dodge") +
  scale_fill_manual(values = c("Blue vence" = "#2066a8", "Red vence" = "#d46139")) +
  labs(title = "Diferença de ouro nos 10 min — Blue vence vs Red vence",
       x = "Gold Diff", y = "Número de Partidas", fill = "") +
  theme_minimal() +
  theme(legend.position = "top")
```

##Tratando Valores Faltantes
```{r}
#Verificação da porcentagem de valores 0 apresentados no dataset
colMeans(dados == 0, na.rm = TRUE) * 100

# Removendo colunas com variância quase zero ou inúteis
dados_filtrados <- dados %>%
  select(
    -blue_plates, -red_plates, -plates_diff, # 100% nulas
    -tower_diff # 98% nulas, sem poder preditivo
  )
```

##Tratamento de Outliers
```{r}
# Verificação de outliers no Gold Diff
ggplot(dados_filtrados, aes(y = gold_diff)) +
  geom_boxplot(fill = "skyblue", outlier.color = "red") +
  labs(title = "Distribuição de Gold Diff (Pontos vermelhos são Outliers)") +
  theme_minimal()

# Filtrando apenas o que é humanamente possível aos 10 min
# (Ex: entre -10k e 10k já é bem generoso)
dados_finais <- dados_filtrados %>% 
  filter(gold_diff > -10000 & gold_diff < 10000)

# 
ggplot(dados_finais, aes(y = gold_diff)) +
  geom_boxplot(fill = "skyblue") +
  labs(title = "Gold Diff após a Limpeza de Erros")
```

##Metodologia

# A base de dados foi composta por partidas do nivel Challenger, o mais alto nivel do jogo. O processo de engenharia de dados incluiu a criação de métricas de diferencial (diff) e a limpeza de variáveis com baixissima variancia ou erros de coleta (As barricadas e Torres aos 10 minutos). O tratamento de outliers foi realizado via Método IQR, removendo ruidos tecnicos de ouro e experiencia, resultando em um datasetnormalizado e fiel à realidade atual do jogo no mais alto nivel.

##Conclusões gerais do Insight

#Os dados provam que no topo do rankin, a *Sinergia e o Impacto de Duplas* são os pilares da vitória, superando a importancia do acumulo precoce de recursos. Enquanto o time Azul foca em métricas individuais (CS e Kilss), o time Vermelho demonstra maior eficiencia na conversão de objetivos neutros e na coleta de recompensas (shut downs), vencendo 53.6% das partida mesmo que sem dominancia economica inicial. O "xadrez" de objetivos aos 5 minutos mostram que o bonus de combate fornecido pelos dragões ainda prevalece sobre o potencial de cerco das Vastilarvas. 

##Exportando o CSV tratado
```{r}
write.csv(dados_finais, "../data/matches_processed.csv", row.names = FALSE)

# Verificação final de integridade
message("Linhas originais: ", nrow(dados))
message("Linhas após limpeza: ", nrow(dados_finais)
```

